【裁判字號】    98,上易,2194
【裁判日期】    981117
【裁判案由】    竊盜
【裁判全文】
臺灣高等法院刑事判決                98年度上易字第2194號
上  訴  人  臺灣板橋地方法院檢察署檢察官
被      告  丁○○
                    （現另案於臺灣宜蘭監獄執行中）
            乙○○
上列上訴人因被告竊盜案件，不服臺灣板橋地方法院98年度易字
第796號，中華民國98年6月23日第一審判決（起訴案號：臺灣板
橋地方法院檢察署98年度偵字第4743號），提起上訴，本院判決
如下：
    主  文
原判決關於丁○○部分撤銷。
丁○○竊盜，共參罪，均累犯，各處有期徒刑陸月，如易科罰金
，以新臺幣壹仟元折算壹日。應執行有期徒刑壹年貳月，如易科
罰金，以新臺幣壹仟元折算壹日。
其他上訴駁回。
    事  實
一、丁○○曾因竊盜案件，經臺灣臺北地方法院以95年度簡字第
    1204號判決判處有期徒刑六月確定，於民國96年1 月3 日縮
    刑期滿執行完畢（構成累犯）。詎其仍不知悔改，而為下列
    行為：
(一)意圖為自己不法之所有，於98年2 月4 日凌晨0 時30分許起
    至凌晨4 時30分許間之某時，在臺北縣中和市○○路219 號
    前，以不詳方式（無證據證明攜帶客觀上對人之生命、身體
    、安全構成威脅，具有危險性之兇器行竊），竊取丙○○所
    有之318－CUQ號重型機車一輛得手。
(二)又意圖為自己不法之所有，於98年2 月5 日19時許起至翌日
    即6 日18時許間之某時，在臺北縣永和市○○路○ 段116 號
    前，見甲○○所有之970－DFU號重型機車鑰匙未取下，認有
    機可乘，以徒手啟動電源方式，竊取甲○○所有之上開重型
    機車一輛得手。
(三)再意圖為自己不法之所有，於98年2 月7 日12時許起至17時
    30分許間之某時，在臺北市○○路及襄陽路口附近，以不詳
    方式（無證據證明攜帶客觀上對人之生命、身體、安全構成
    威脅，具有危險性之兇器行竊），竊取戊○○所有之CMK－8
    66號重型機車一輛得手。
(四)嗣於98年2 月7 日17時45分許，不知情之乙○○（詳後述）
    騎乘前開改懸掛CMK－866號車牌之970－DFU號重型機車附載
    丁○○（起訴書誤載為丁○○騎乘機車搭載乙○○）行經臺
    北縣三重市○○路○ 段14號前時，為警查獲，而悉上情。並
    循線起出970－DFU號重型機車一輛、CMK－866號車牌一面、
    CMK－866號重型機車之避震器二支及卡鉗座一支、丙○○之
    重型機車駕照及健保卡各一張及318－CUQ號重型機車行照一
    張，另扣得甲○○所有上開機車鑰匙一支。
二、案經丙○○及戊○○訴由臺北市政府警察局松山分局移送臺
    灣板橋地方法院檢察署檢察官偵查起訴。
    理  由
甲、被告丁○○部分
壹、證據能力方面：
一、按被告以外之人於審判外之陳述，雖不符前4 條之規定，而
    經當事人於審判程序同意作為證據，法院審酌該言詞陳述或
    書面陳述作成時之情況認為適當者，亦得為證據；當事人、
    代理人或辯護人於法院調查證據時知有第159 條第1 項不得
    為證據之情形，而未於言詞辯論終結前聲明異議者，視為有
    前項之同意，刑事訴訟法第159 條之5 就此定有明文。而本
    案所引用之供述證據，經原審及本院分別依法踐行調查證據
    程序，公訴人、被告均不爭執各該供述證據之證據能力，且
    迄本院言詞辯論終結前未就供述證據之證據能力聲明異議，
    又查無依法應排除其證據能力之情形，是後述所引用供述證
    據之證據能力均無疑義，依法自有證據能力，均得作為本案
    證據，先予敘明。
二、另搜索扣押筆錄、扣押物品目錄表各一份及贓物認領保管單
    三份、查獲贓物照片八張，均與本案事實具有自然關聯性，
    復屬書證、物證性質，且查無事證足認有違背法定程式或經
    偽造、變造所取得之情事，況公訴人及被告對此部分之證據
    能力亦不爭執，堪認均有證據能力。
貳、實體方面：
一、訊據被告丁○○矢口否認竊盜犯行，並辯稱：為警查獲懸掛
    CMK－866號車牌之車牌號碼970－DFU號重型機車係伊於為警
    查獲當日向綽號「白猴」之男子所借，伊借用前開機車時，
    該車即係懸掛CMK－866號車牌，因伊未開啟前開機車座墊置
    物箱，故伊不知該座墊置物箱內置有車牌號碼CMK－866號機
    車之避震器及卡鉗座。伊借車之後才發現機車前方置物欄裡
    有證件，伊怕證件飛走遺失，故將該等證件收起，伊未行竊
    云云。經查：
(一)刑事訴訟法第154 條第2 項固規定：犯罪事實應依證據認定
    之，無證據不得認定犯罪事實；惟認定犯罪事實所憑之證據
    ，並不以直接證據為限，間接證據亦應包含在內（最高法院
    32年度上字第67號、44年度台上字第702 號判例意旨參照）
    。又按認定犯罪事實所憑之證據，並不以直接證據為限，即
    綜合各種間接證據，本於推理作用，為其認定犯罪事實之基
    礎，仍非法所不許（最高法院27年度滬上字第64號判例意旨
    參照）。再按證人所為之供述，縱有一部不實，而其他部分
    經法院認為真實時，該部分之證言，仍非不可採為證據（最
    高法院21年度上字第591 號判例意旨參照）；蓋證據由法院
    自由判斷之，故證人之證言縱令先後未盡相符，但法院本於
    審理所得之心證，就其證言一部分認為確實可信而予以採取
    ，原非法所不許（最高法院46年度台上字第1155號判例意旨
    參照）。
(二)被害人丙○○、甲○○、戊○○所有前揭機車及丙○○置於
    前述機車內之普通重型駕照、車號318－CUQ號行車執照及健
    保卡各一張於上述時地遭竊等情，迭據被害人丙○○、戊○○於警詢及偵查中、被害人甲○○於偵查中指訴明確（見偵
    查卷第21至23頁、第24至25頁、第87頁），復有上述搜索扣
    押筆錄、扣押物品目錄表各一份、贓物認領保管單三份、查
    獲贓物照片八張在卷足稽。則被害人三人所有上開機車及證
    件，確於前揭時地遭竊，可堪認定。復查被告乙○○供稱：
    其申辦之門號0000000000號行動電話自98年2 月間交予被告
    丁○○使用（見原審卷第37頁反面），核與被告丁○○自承
    98年2 月間係其使用前開行動電話（見原審卷第37頁反面）
    情節相符，而趨吉避兇乃人之常情，苟無其事，被告丁○○
    應不致將此等公訴人援引證明犯罪之不利事證自攬於身，故
    98年2 月間前開行動電話之使用者應非被告乙○○，可堪認
    定。稽之，門號0000000000號行動電話自98年2 月1 日0 時
    許至同年月10日23時59分59秒之通聯紀錄案發時收、發話基
    地台位置之Google地圖三張及標註案發地點位置，可知(1)98
    年2 月4 日0 時30分至同日4 時30分許間，該門號收、發話
    曾經由位於臺北縣中和市○○路之基地台為之，該處洽與被
    害人丙○○失竊上揭機車地點臺北縣中和市○○路219 號相
    接近，有上開通聯記錄及收、發話基地台位置Google地圖在
    卷足憑（見偵查卷第110、111、115頁） 。(2)98年2 月6 日
    2 時至同日17時30分間，該門號收、發話曾經由位於臺北縣
    永和市○○○路○ 段187 號14樓之5（F）之基地台為之，該
    處洽與被害人甲○○失竊上揭機車地點臺北縣永和市○○路
    ○ 段116 號前相接近，有上開通聯記錄及收、發話基地台位
    置之Google地圖在卷足憑（見偵查卷第112、116頁）。(3)98
    年2 月7 日13時至同日17時間，該門號收、發話曾經由位於
    臺北市○○路及臺北勢重慶南路1 段之基地台為之，該處洽
    與被害人戊○○失竊上揭機車地點臺北市○○路與襄陽路口
    相接近，有上開通聯記錄及收、發話基地台位置之Google地
    圖在卷足憑（見偵查卷第116、117頁），且被告丁○○於原
    審審理時亦坦認案發前有到臺北市○○路與襄陽路口找乙○○等語（見原審卷第37頁背面）。相互勾稽卷附前開門號於
    98年2 月間之通聯紀錄及標註有案發地點暨相關基地台位址
    之Google地圖所示，98年2 月前開門號持用人被告丁○○於
    本案三部機車所遭竊之三個時點，均曾「接近」三個不同之
    失竊地點，若非被告丁○○確有於上述時間前往行竊機車，
    豈會如此巧合，益徵被告丁○○確有於上前揭時、地，行竊
    上開三部機車無訛。
(三)被告丁○○於98年2 月7 日17時45分許，與乙○○在臺北縣
    三重市○○路○ 段14號前為警查獲時，經警當場察覺被告丁○○所交付乙○○騎乘附載被告之機車，係改懸掛CMK－866
    號車牌之970－DFU號重型機車，並於該機車置物箱內起出車
    號CMK－866號重型機車之避震器2支及卡鉗座1支，進而在被
    告身上起出，而悉上情。並循線起出970－DFU號重型機車一
    輛、CMK─866號車牌一面、被害人丙○○之重型機車駕照、
    健保卡及318－CUQ號重型機車行照各一張，並起獲甲○○所
    有上開機車鑰匙一支，而該鑰匙並與被告丁○○所有之二支
    鑰匙串在一起等情，亦據被告丁○○迭於警、偵訊及原審、
    本院審理時供認在卷，核與乙○○於警詢陳述情節相符，復
    有上開失竊贓物照片在卷足按，被告丁○○此部分任意性自
    白與事實相符。苟被告丁○○非為行竊者，豈會在其身上皮
    夾內起獲被害人丙○○上述證件，且被告丁○○於警詢及本
    院準備程序時均坦稱其職業為機車修車工（見偵查卷第11頁
    、本院卷第76頁反面），被告丁○○職業既係修理機車為業
    ，對於機車性能、零件等相關專業及機車需具備何種證件，
    始可保障其權益，當較一般人有較高專業知識及敏銳性。然
    被告對其所管領使用之上開改懸掛他車牌機車來源，及在其
    身上皮夾內起獲被害人丙○○上述證件，卻以上開違背日常
    生活經驗法則之言詞置辯，且始終無法交代綽號「白猴」者
    之真實姓名或確切聯絡方式，以供法院查證其所述真實性。
    綜核上情，被告丁○○所稱真實性，實非無疑。
(四)對於在何處向綽號「白猴」者借機車乙節，被告丁○○於警
    訊時供稱：在臺北縣三重市○○路與正義北路口附近網咖店
    ，向綽號「白猴」者借機車云云（見偵查卷第12頁），迨於
    本院準備程序時卻供稱：在中山高速公路三重交流道右轉附
    近三重市○○路網咖店向綽號「白猴」者借機車云云（見本
    院卷第76頁反面）。被告丁○○所述上開二處借機車地點，
    相距甚遠，苟被告真向綽號「白猴」者借用機車，何以對於
    借機車地點，差異如此之大？況被告丁○○就與認識多久乙
    節，被告丁○○於警詢供稱：我跟綽號「白猴」者是在網路
    遊戲（星城）認識的，認識有1～2個月，我都是上網跟他聯
    絡的云云（見偵查卷第13頁），嗣於原審審理時供稱：跟綽
    號「白猴」者僅認識約一、兩個小時（見原審卷第39頁），
    如被告所稱為真，究與綽號「白猴」者認識多久如此簡單之
    事，竟前後所述不一？又被告於本院準備程序復辯稱：向綽
    號「白猴」者借機車，約半個小時即要返還，所以未跟綽號
    「白猴」者拿機車行照云云（見本院卷第77頁），然查，其
    於為警查獲時，已將上開借得失竊機車鑰匙一支與其自己所
    有之鑰匙二支串在一起，業據其於警詢時坦認在卷，並有該
    機車鑰匙照片在卷足按（見偵查卷第13、37頁），苟被告丁○○借車半小時後，即要返還機車，焉需大費周章，將借得
    機車鑰匙與自己鑰匙串在一起？相互勾稽上情，被告若非行
    竊者，焉虛杜撰上開情節圖卸刑責，然因所撰述情節悖於常
    情且與事實不符，始會前後不一、漏洞百出。另查，苟被告
    所稱向綽號「白猴」者借機車為真，衡情於遭警查獲後為證
    明清白，當會急如熱鍋上之螞蟻，火速陳報或舉出可尋得綽
    號「白猴」者行蹤之管道以供檢警查察，找出該人洗刷冤屈
    ，其卻捨此正途，供稱不知道綽號「白猴」者之年籍資料及
    聯絡電話云云（見偵查卷第13頁），益見被告所辯情虛並與
    事實不符，顯不足採。
(五)綜上，被告丁○○上開所辯應係飾卸之詞，不足採信。是本
    件事證明確，被告犯行彰彰明甚，至堪認定。
二、核被告丁○○就事實欄一、(一)(二)(三)之所為，均係犯刑法第32
    0 條第1 項之竊盜罪。被告上開三次竊盜犯行，犯意各別，
    應予分論併罰。又被告有事實欄所載之前科紀錄及執行情形
    ，有本院被告前案紀錄表在卷足憑，其於有期徒刑執行完畢
    後五年內故意再犯前揭所示有期徒刑以上之罪，均為累犯，
    應依刑法第47條第1 項規定加重其刑。
三、原審未能詳予勾稽明辨，偏採被告丁○○不實之辯詞，遽為
    被告丁○○無罪之諭知，顯有違誤。本院綜核上情，認被告
    丁○○竊盜之犯行堪予認定，原審諭知被告無罪之判決，尚
    有違誤，公訴人上訴意旨指摘原判決此部分不當，為有理由
    ，本院即應將原判決此部分撤銷改判。爰審酌被告丁○○正
    值壯年，不思憑藉己力循正當管道營生，且前已有竊盜前科
    （卷附被告前案紀錄表），再犯同性質之罪，復又矯詞飾卸
    ，毫無悔過之具體表現，兼衡本件所竊財物價值，贓物已被
    追回等一切情狀，各量處有期徒刑六月，並定應執行之刑，
    且就上開各罪所處之刑與所定應執行之刑，均諭知易科罰金
    之折算標準。又按依司法院釋字第662 號解釋：「中華民國
    94年2 月2 日修正公布之現行刑法第41條第2 項，關於數罪
    併罰，數宣告刑均得易科罰金，而定應執行刑之刑逾六個月
    者，排除適用同條第1 項得易科罰金之規定部分，與憲法第
    23條規定有違，並與本院釋字第366 號解釋意旨不符，應自
    本解釋公布之日起失其效力。」故對於數罪併罰，數宣告刑
    均得易科罰金，而定應執行刑之刑超過六個月之案件，依司
    法院釋字第366 號、第662 號解釋意旨，仍得易科罰金，是
    本件就上開各罪所處之刑與所定應執行之刑，均諭知易科罰
    金之折算標準，一併敘明。
乙、被告乙○○部分
一、公訴意旨略以：被告乙○○與丁○○基於共同意圖為自己不
    法所有之犯意聯絡，於上述時、地，共同竊取前揭三部機車
    及證件。嗣於98年2 月7 日17時45分許，不知情乙○○（詳
    後述）騎乘前開改懸掛CMK－866號車牌之970－DFU號重型機
    車附載丁○○（起訴書誤載為丁○○騎乘機車搭載乙○○）
    行經臺北縣三重市○○路○ 段14號前時為警查獲，而悉上情
    。並循線起出970－DFU號重型機車一輛、CMK－866號車牌一
    面、CMK－866號重型機車之避震器二支及卡鉗座一支、丙○○之重型機車駕照及健保卡各一張及318－CUQ號重型機車行
    照一張，另扣得甲○○所有上開機車鑰匙一支。因認被告乙○○涉刑法第320 條第1 項之竊盜罪嫌。
二、按犯罪事實應依證據認定之，無證據不得推定其犯罪事實。
    又不能證明被告犯罪者，應諭知無罪之判決，刑事訴訟法第
    154條、第301條第1 項分別定有明文。又事實之認定，應憑
    證據，如未能發現相當證據，或證據不足以證明，自不能以
    推測或擬制之方法，為裁判基礎，且被告否認犯罪事實所持
    之辯解，縱屬不能成立，仍非有積極證據足以證明其犯罪行
    為，不能遽為有罪之認定。（最高法院30年度上字第1831號
    、40年度台上字第86號判例參照）。
三、本件公訴人認被告乙○○涉有竊盜罪嫌，係以被害人丙○○
    、戊○○於警詢及偵查中、被害人甲○○於偵查中指訴，被
    告丁○○之供述及查獲贓物，為其論據。訊據被告乙○○堅
    決否認有何竊盜之犯行，辯稱：案發當日下午是丁○○騎乘
    機車道網咖來找伊，因丁○○怕冷故將機車交給伊騎乘並搭
    載丁○○，不知丁○○所騎乘的機車是贓車等語。經查：(一)
    被害人丙○○、戊○○於警詢及檢察官偵查中證述，及被害
    人甲○○於偵查中上揭指訴，固證稱渠等所有之機車失竊，
    然並未目擊機車遭竊過程，故渠等證述並無法為被告乙○○
    涉犯竊盜犯行之證據。且被告丁○○於偵查中供稱：「（乙○○有無跟妳一起去偷車？或知悉車輛是贓車？）他真的不
    知情等語（見偵查卷第73頁）；嗣於本院審理時亦陳稱：本
    案與乙○○無關等語（見本院卷第90頁）。且被告丁○○與
    乙○○夙無仇怨，亦無特殊交情，亦據被告丁○○於警詢時
    供述在卷（見偵查卷第13頁），被告乙○○果真參與本件竊
    盜犯行，被告丁○○當無為被告乙○○掩飾之必要。(二)檢察
    官另以卷附前開0000000000行動電話門號於98年2 月間之通
    聯紀錄及標註有案發地點暨相關基地台位址之Google地圖三
    紙所示，前開門號持用人於本案三部機車所遭竊之三個時點
    ，均曾「接近」三個不同之失竊地點，若謂此僅係「巧合」
    ，認定被告乙○○共同行竊云云。但查上開門號雖係由被告
    乙○○申辦，然案發期間，係由被告丁○○管領使用，已如
    前述，則被告乙○○當時既未管領使用該門號行動電話，在
    別無積極證據證明情況下，自難僅以該門號係由被告乙○○
    申辦，即遽論被告乙○○共犯本案。(三)再者，遭警查獲當日
    ，依卷內證據顯示僅能證明被告丁○○騎乘贓車前去網咖找
    尋被告乙○○，自難以被告乙○○騎乘贓車搭載被告丁○○
    ，即遽論被告乙○○參與本件竊盜犯行。
四、綜上所述，被告乙○○堅詞否認有竊盜犯行，而檢察官所舉
    關於被告乙○○竊盜犯行之證據，顯尚未達於通常一般之人
    均不致有所懷疑，而得確信其為真實之程度，此外，復查無
    其他積極證據，足資證明被告乙○○涉有公訴人指訴之竊盜
    犯行，原審因而以不能證明被告乙○○犯罪，而為被告乙○○無罪之諭知，經核並無不合，檢察官上訴意旨以被告乙○○與丁○○共乘贓車，一同遭警查獲，被告乙○○焉有未參
    與竊盜之理；況而被告乙○○與丁○○前於97年6 月間即曾
    共同涉犯機車竊案，其中被告乙○○部分，業經確定，足認
    本件係被告乙○○與丁○○故技重施等語。惟查，被告乙○○前固有檢察官所指與被告丁○○共犯竊盜罪，並經臺灣板
    橋地方法院以98年度簡字第1042號判處有罪確定之事實，有
    本院被告乙○○之前案紀錄表在卷足憑。惟在無積極證據證
    明下，自無法以此推論被告乙○○與丁○○共犯本件竊案，
    檢察官此部分所指已乏所據。況被告乙○○係騎乘機車搭乘
    被告丁○○，實不必然知悉上開機車來源為何；尚難徒憑被
    告乙○○前曾與被告丁○○共犯竊盜罪，遽謂被告乙○○有
    共同之犯意聯絡及行為分擔。是檢察官上訴指摘原判決此部
    分不當，為無理由，應駁回之。
據上論斷，應依刑事訴訟法第369 條第1 項前段、第368 條、第
364 條、第299 條第1 項前段，刑法第320 條第1 項、第47條第
1 項、第41條第1 項前段，第51條第5 款，刑法施行法第1 條之
1 第1 項、第2 項前段，判決如主文。
本案經檢察官李叔芬到庭執行職務。
中    華    民    國    98    年    11    月    17    日
                  刑事第四庭  審判長法  官  陳筱珮
                                    法  官  陳玉雲
                                    法  官  邱滋杉
以上正本證明與原本無異。
不得上訴。
                                    書記官  劉貞達
中    華    民    國    98    年    11    月    17    日
附錄本案論罪科刑法條全文－－
刑法第320條：
意圖為自己或第三人不法之所有，而竊取他人之動產者，為竊盜
罪，處五年以下有期徒刑、拘役或五百元以下罰金。
意圖為自己或第三人不法之利益，而竊佔他人之不動產者，依前
項之規定處斷。
前二項之未遂犯罰之。


司法院資訊處製作；財團法人民間司法改革基金會備份。
